臺灣高雄地方法院民事判決　　　　　　　93年度訴字第2468號
原　　　告　庚○○
訴訟代理人　徐豐益律師
複　代理人　甲○○
被　　　告　戊○○
　　　　　　源記交通有限公司
上　一　人
法定代理人　辛○○
訴訟代理人　丁○○
　　　　　　壬○○
　　　　　　楊錦銘
上　一　人
複　代理人　丙　○
　　　　　　乙○○
上列當事人間請求損害賠償事件，本院於民國94年12月12日言詞
辯論終結，判決如下：
    主      文
被告應連帶給付原告新臺幣貳拾壹萬捌仟玖佰柒拾陸元，及自民
國九十三年十月十六日起至清償日止，按年息百分之五計算之利
息。
原告其餘之訴駁回。
訴訟費用由被告連帶負擔三分之一，餘由原告負擔。
本判決第一項得假執行。
原告其餘假執行之聲請駁回。
    事實及理由
一、本件被告均經合法通知，未於最後言詞辯論期日到場，核無
    民事訴訟法第386 條各款所列情形，爰依原告之聲請，由其
    一造辯論而為判決。
二、原告主張：被告戊○○為被告源記交通有限公司（下稱源記
    公司）之受僱人，因執行職務，於民國93年2 月10日上午11
    時許，駕駛車牌號碼263-GQ號大貨車，沿高雄市○○○路由
    北往南方向之慢車道行駛，行經該路段之兵工廠前，欲變換
    至快車道時，疏未注意保持安全距離即貿然駛入快車道，適
    原告駕駛車牌號碼YG-3489 號小貨車（下稱系爭汽車），同
    向駛至同路段之快車道上，戊○○之左前車頭撞及原告之右
    前車頭，致原告失控翻車撞上分隔島，受有頭部外傷、右側
    前額裂傷2.5 公分及左肘擦傷之傷害。又源記公司為戊○○
    之僱用人，自應負連帶賠償責任。本件原告因戊○○侵權行
    為所受損害，包括：(一)醫療費用部分：新臺幣（下同）719
    元；(二)系爭汽車毀損部分：原告將系爭汽車送修之費用共計
    202,152 元；(三)營業損失部分：原告以系爭汽車運送花卉維
    生，每月收入80,000元，扣除必要成本，淨收入50,000元，
    因被告拒絕修理系爭汽車，致原告4 個月無法營業，共損失
    200,000 元；(四)精神慰撫金部分：原告突遭戊○○撞翻汽車
    ，面臨生死恐懼，精神受有痛苦，請求慰撫金300,000 元，
    總計原告得請求賠償之金額為702,871 元（起訴書誤繕為70
    2, 971元）等情。爰依侵權行為損害賠償之法律關係，聲明
    ：(一)被告應連帶給付原告702,871 元，及自起訴狀繕本送達
    翌日即93年10月16日起至清償日止，按年息5%計算之利息。
    (二)願供擔保請准宣告假執行。
三、被告均未於最後言詞辯論期日到場，惟據源記公司以前到場
    稱：原告請求系爭汽車修理費用及精神慰撫金之金額均過高
    等語，資為抗辯，並聲明：原告之訴駁回；戊○○未提出書
    狀作何聲明或陳述。
四、原告與源記公司不爭執之事實
  (一)戊○○為源記公司之受僱人，因執行職務，於上開時地駕駛
    車牌號碼263-GQ號大貨車，過失撞及原告所駕之系爭汽車，
    致原告失控翻車撞上分隔島，受有頭部外傷、右側前額裂傷
    2.5 公分及左肘擦傷之傷害及系爭汽車毀損之損失。
  (二)高雄市政府交通局車輛行車事故鑑定委員會之鑑定，認戊○
    ○變換車道未保持安全距離為本件肇事原因，原告無肇事原
    因。
  (三)原告支出醫療費用719元。
  (四)原告於本件事故發生時，每月之營業淨收入為50,000元。
五、本件經原告與源記公司協議簡化爭點為：(一)原告請求修車費
    用是否過高？(二)原告請求4 個月之營業損失是否過高？(三)原
    告請求慰撫金之金額是否過高？
六、按因故意或過失，不法侵害他人之權利者，負損害賠償責任
    ；不法毀損他人之物者，應向被害人賠償其物因毀損所減少
    之價額；損害賠償，除法律另有規定或契約另有訂定外，應
    以填補債權人所受損害及所失利益為限；不法侵害他人之身
    體者，被害人雖非財產上之損害，亦得請求賠償相當之金額
    ；受僱人因執行職務，不法侵害他人之權利者，由僱用人與
    行為人連帶負損害賠償責任，民法第184 條第1 項前段、第
    196 條、第216 條第1 項、第195 條第1 項前段及第188 條
    第1 項前段分別定有明文。經查，原告因本件事故受有身體
    傷害、系爭汽車毀損及喪失營業收入之損害等情，為原告及
    源記公司所不爭執，而戊○○於相當時期受合法通知，未於
    言詞辯論期日到場，復未提出準備書狀爭執，依民事訴訟法
    第280 條第1 項前段、第3 項前段之規定，視同自認。此外
    ，復有高雄市政府警察局交通大隊交通事故證明書、現場圖
    、邱綜合醫院診斷證明書、高雄市政府交通局行車事故鑑定
    委員會鑑定意見書、盈志汽車修護廠估價單及照片4 張為證
    ，自堪認定，揆諸前揭規定，原告自得向被告請求連帶負侵
    權行為之損害賠償責任。茲就原告所得請求之金額分述如下
    ：
  (一)醫療費用部分：原告主張支出醫療費用719 元之事實，為源
    記公司所不爭執，而戊○○就原告之主張應視同自認，已如
    前述，此外，復有邱綜合醫院醫療費用明細表1 紙（見本院
    93年度雄調字第193 號卷第10頁）在卷可稽，則原告此部分
    之請求，自屬有據。
  (二)系爭汽車毀損部分：
  1.按物被毀損時，被害人依民法第196 條請求賠償物被毀損所
    減少之價額，得以修復費用為估定之標準，但以必要者為限
    ，如修理材料以新品換舊品，應予折舊（最高法院77年5 月
    17日第9 次民庭會議決議要旨參照）。經查，本件系爭汽車
    毀損後，送修時係以新零件更換被損之舊零件，花費零件費
    用共計156,952 元等情，業經證人即盈志汽車修護廠負責人
    周慶堂證述綦詳（見本院卷第21頁），復有估價單4 紙（見
    本院93年度雄調字第193 號卷第11至14頁）存卷可查，揆諸
    前揭說明，原告請求此部分之修理費用，自應扣除零件折舊
    之金額。
  2.次查，系爭汽車之修復費用，包括零件費用156,952 元，工
    資45,200元，總計202,152 元，此業經周慶堂證述綦詳（見
    本院卷第21頁），復有前揭估價單可稽，自堪認定。又系爭
    汽車係83年7 月出廠，此有行車執照影本1 紙（見本院卷第
    65頁）在卷可佐，則系爭汽車於本件事故發生日即93年2 月
    10日時，車齡已9 年8 月，依行政院所頒固定資產耐用年數
    表及固定資產折舊率規定，運輸業用貨車之耐用年數為4 年
    ，而系爭汽車使用年數已逾4 年期間，則其所得主張零件部
    分之修復費用，應按殘價計算為31,390元【計算方式：殘價
    ＝取得成本÷（耐用年數＋1）即156,952÷（4 ＋1）=31,3
    90（元以下四捨五入）】。是原告得請求修復費用之金額為
    76,590元（31,390＋45,200＝76,590），逾此部分之請求，
    即屬無據。
  (三)營業損失部分：
  1.按民法第216 條第1 項所謂之「所失利益」，係指倘若無責
    任原因之事實，即能取得此利益，因有此事實發生，致無此
    利益可得之消極損害而言。本件原告主張其駕駛系爭汽車運
    送花卉維生，每月收入80,000元，扣除營業成本，每月無法
    營業之淨損失為50,000元等情，為源記公司所不爭執，而戊
    ○○就原告之主張應視同自認，已如前述，此外，復有證人
    即拉芬朵兒花藝工作坊負責人癸○○、源宏企業社負責人己
    ○○之證詞及多莉雅花園、源宏企業社、花時間花苑、馨園
    鮮花店、拉芬朵兒花藝工作坊出具之收據各1 紙（見本院卷
    第39至41頁）在卷可稽，自堪認定。則原告於戊○○過失撞
    損系爭汽車後，送修期間無法駕駛該車營利，其原應增加每
    月50,000元之收入而未增加，因此所受之營業損失，自屬上
    述之「所失利益」，故原告請求被告賠償其營業損失，即有
    有法律上依據。
  2.次按負損害賠償責任者，除法律另有規定或契約另有訂定外
    ，應回復他方損害發生前之原狀；債權人得請求支付回復原
    狀所必要之費用，以代回復原狀，民法第213 條第1 項、第
    3 項分別定有明文。經查，原告自承本件事故發生後，系爭
    汽車拖吊至修車廠待修，經通知被告負責修復該車，均未獲
    置理，其始於2 個月後委託修車廠修車，實際修車時間僅1
    週，惟因其無力清償修車費用，致系爭汽車繼續停放於修車
    廠內而無法使用，故請求4 個月之營業損失（見本院卷第11
    、22、23頁）等語，顯見原告因修復系爭汽車而無法營業之
    期間僅為1 週，至其餘則非修復系爭汽車所需之必要時間。
    況原告既得自行修復該車後，請求被告支付修車費用以代回
    復原狀，自難認原告主張逾1 週無法使用系爭汽車所受之營
    業損失部分，與戊○○之侵權行為間，有何相當因果關係存
    在。從而，原告因戊○○過失毀損系爭汽車所受之營業損失
    應為11,667元（50,000×7/30＝11,667，元以下四捨五入）
    。逾此部分之請求，為無理由，應予駁回。
  (四)精神慰撫金部分：本院審酌原告以運送花卉為業，每月淨收
    入50,000元，高職畢業，目前名下無不動產，92年度營利所
    得為85,032元；戊○○為源記公司之受僱人，以駕車為業，
    名下無不動產，92年度薪資所得為192,000 元；源記公司之
    資本總額為25,000,000元，營業項目為汽車貨運業等情，業
    據原告陳述在卷，復有本院依職權查詢之稅務電子閘門財產
    所得調件明細表及有限公司變更登記表（見本院卷第43、44
    頁）各1 份在卷可稽，足徵原告之學歷中等、社會地位普通
    、收入尚可、財產甚少；戊○○之社會地位普通、收入不豐
    、財產甚少；源記公司之資本總額甚鉅、頗有營業規模。又
    原告駕車遭戊○○撞擊後，失控翻車撞上分隔島，受有頭部
    外傷、右側前額裂傷2.5 公分及左肘擦傷之傷害，雖傷勢不
    重，惟集中於頭部，且翻車時面臨生死瞬間之恐懼、壓力，
    顯然受有極度驚嚇，甚至影響日後之心理健全，且被告迄未
    與原告達成和解，給付任何賠償，另戊○○屢受合法通知，
    竟始終未出庭與原告協商和解方案以示負責，顯見態度不佳
    等兩造之社會地位、職業、所得、經濟能力、原告所受傷害
    程度、痛苦及被告事後態度之一切情節，認原告請求被告賠
    償非財產上損害部分，以130,000 元為適當；逾此部分之請
    求，尚屬無據，應予駁回。
  (五)綜上，原告得請求之金額為218,976 元（719 ＋76,590＋11
    ,667＋130,000＝218,976）。
七、末按給付無確定期限者，債務人於債權人得請求給付時，經
    其催告而未為給付，自受催告時起，負遲延責任。其經債權
    人起訴而送達訴狀，或依督促程序送達支付命令，或為其他
    相類之行為者，與催告有同一之效力；遲延之債務，以支付
    金錢為標的者，債權人得請求依法定利率計算之遲延利息；
    應付利息之債務，其利率未經約定，亦無法律可據者，週年
    利率為5%，民法第229 條第2 項、第233 條第1 項前段及第
    203 條分別定有明文。經查，本件民事起訴狀係於93年10月
    15日送達被告，此有送達回證附卷可查，從而，原告依侵權
    行為之法律關係，請求被告連帶給付218,976 元，及自起訴
    狀繕本送達翌日即93年10月16日起至清償日止，按年息5%計
    算之利息，為有理由，應予准許。逾此部分之請求為無理由
    ，應予駁回。
八、本件判決所命給付之金額，未逾500,000 元，爰依民事訴訟
    法第389 條第1 項第5 款規定，依職權宣告假執行。至原告
    雖聲請就勝訴部分為假執行之宣告等語，惟按原告得請求之
    金額既未逾500,000 元，則有關其勝訴部分，所為願供擔保
    ，請准宣告假執行之聲明，即無庸參酌，併予敘明。又原告
    敗訴部分，其假執行之聲請，已失依附，自應併予駁回。
九、本件判決基礎已臻明確，兩造其餘攻擊防禦方法及訴訟資料
    經本院斟酌後，核與判決結果不生影響，爰不逐一論述，併
    此敘明。
十、據上論結，本件原告之訴一部有理由，一部無理由，依民事
    訴訟法第385 條第1 項前段、第79條、第389 條第1 項第5
    款，判決如主文。
中　　華　　民　　國　　94　　年　　12　　月　　26　　日
                  民事第二庭  審判長法  官　李昭彥
                                    法　官　黃呈熹
                                    法　官　鄭詠仁
正本係照原本作成。
如不服本判決，應於送達後20日內，向本院提出上訴狀並表明上
訴理由，如於本判決宣示後送達前提起上訴者，應於判決送達後
10日內補提上訴理由書（須附繕本）。
中　　華　　民　　國　　94　　年　　12　　月　　26　　日
                                    書記官  陳孟瑩
